臺灣嘉義地方法院民事裁定
111年度監宣字第236號
聲  請  人  葉永郎  

相  對  人  侯月霞  

關  係  人  葉志榮  

上列聲請人聲請監護宣告事件，本院裁定如下：
    主    文
一、宣告侯月霞（女，民國四十七年十二月廿三日生，身分證統
    一編號：Ｚ○○○○○○○○○號）為受監護宣告之人。
二、選任葉永郎（男，民國○○○年○月○○日生，身分證統一編號：
    Ｚ○○○○○○○○○號）為受監護宣告之人侯月霞之監護人。
三、指定葉志榮（男，民國○○○年○○月○○日生，身分證統一編號
    ：Ｚ○○○○○○○○○號）為會同開具財產清冊之人。
四、聲請程序費用由受監護宣告之人侯月霞負擔。
    理    由
一、聲請意旨：聲請人為相對人之配偶，相對人因於民國96年1 
    月間中風，並於107 年10月11日領有中華民國身心障礙證明
    ，其已不能為意思表示或受意思表示，或不能辨識其意思表
    示之效果，並有前述身心障礙證明影本為證。為此，依民法
    第14條、第1110條、第1111條及家事事件法第164 條規定，
    聲請對其為監護之宣告，並選定聲請人為受監護宣告之人之
    監護人，暨指定關係人為會同開具財產清冊之人等語。
二、對於因精神障礙或其他心智缺陷，致不能為意思表示或受意思表示，或不能辨識其意思表示之效果者，法院得因本人、配偶、四親等內之親屬、最近一年有同居事實之其他親屬、檢察官、主管機關、社會福利機構、輔助人、意定監護受任人或其他利害關係人之聲請，為監護之宣告，民法第14條第1 項定有明文。經本院調查結果，聲請人主張之前述事實，已據提出戶籍謄本、前述身心障礙證明影本等件為憑（見本院卷第11至13頁）；又本院審驗相對人之精神及心智狀況，相對人臥床，在鑑定人前訊問相對人之身心狀況，點呼相對人時，相對人對點呼有反應，並對詢問回答：（姓名、年籍、現在何處？）侯月霞，但民國幾年，幾歲不知，並認得聲請人及關係人等情形，並斟酌戴德森醫療財團法人嘉義基督教醫院精神科主治醫師趙星豪所為之鑑定結果認：相對人因陳舊性腦中風，導致肢體偏癱，並損及其認知功能與言語理解表達能力，在鑑定時相對人意識清醒，對姓名叫喚可回應，對人定向感正確，但注意力、短期記憶力計算能力與判斷力均有明顯缺損，相對人因其心智缺陷，致不能辨識其意思表示之效果等語，有111 年10 月12日勘驗筆錄、前述醫院精神鑑定報告書在卷可參（見本院卷第35至45頁）。本院審酌前述訊問結果及鑑定意見，認相對人已因陳舊性腦中風，損及其認知功能與言語理解表達能力，其注意力、短期記憶力計算能力與判斷力均有明顯缺損等情形，故相對人因其心智缺陷，致不能辨識其意思表示之效果。因此，聲請人聲請對相對人為監護之宣告，為有理由，應予准許。
三、又受監護宣告之人應置監護人。法院為監護之宣告時，應依
    職權就配偶、四親等內之親屬、最近一年有同居事實之其他
    親屬、主管機關、社會福利機構或其他適當之人選定一人或
    數人為監護人，並同時指定會同開具財產清冊之人。法院選
    定監護人時，應依受監護宣告之人之最佳利益，優先考量受
    監護宣告之人之意見，審酌一切情狀，並注意下列事項：受
     監護宣告之人之身心狀態與生活及財產狀況。受監護宣告
    之人與其配偶、子女或其他共同生活之人間之情感狀況。監
    護人之職業、經歷、意見及其與受監護宣告之人之利害關係
    。法人為監護人時，其事業之種類與內容，法人及其代表人
    與受監護宣告之人之利害關係，民法第1110條、第1111條第
    1 項及第1111條之1 各有明文。本件相對人既為監護之宣告
    ，已如前述，自應為其選定監護人及指定會同開具財產清冊
    之人。經本院調查，相對人已婚，配偶即聲請人，雙方育有
    長女葉怡瑄、長子葉惠松、次子即關係人，現與聲請人及關
    係人同住照顧等情，已據聲請人陳述在卷（見本院卷第37頁
    ）。本院考量聲請人、關係人為相對人之配偶、次子，均表
    示願意擔任相對人之監護人、會同開具財產清冊之人，並經
    其等到場或出具同意書同意分由聲請人、關係人擔任相對人
    之監護人、開具財產清冊之人等情，有親屬系統表、戶籍謄
    本、前述勘驗筆錄、同意書在卷可參。審酌聲請人、關係人
    為相對人之配偶、次子，均為相對人至親及其等之意願，認
    由聲請人任相對人之監護人，能符合受監護宣告之人之最佳
    利益，選定聲請人為相對人之監護人，並指定關係人為會同
    開具財產清冊之人。
四、再者，依民法第1113條準用同法第1099條、第1099條之1 之
    規定，監護開始時，監護人對於受監護人之財產，應依規定
    會同遺囑指定、當地直轄市、縣（市）政府指派或法院指定
    之人，於二個月內開具財產清冊，並陳報法院；於前條之財
    產清冊開具完成並陳報法院前，監護人對於受監護人之財產
    ，僅得為管理上必要之行為。本件聲請人既任相對人之監護
    人，其於監護開始時，對於相對人之財產，自應依前述規定
    會同開具財產清冊之人即關係人於二個月內開具財產清冊並
    陳報法院，併此說明。
五、依家事事件法第164 條第2 項，裁定如主文。
中　　華　　民　　國　　111 　年　　10　　月　　27　　日
                   家事法庭     法  官　李文輝  
以上正本係照原本作成。
如對本裁定抗告，須於裁定送達後10日之不變期間內，向本院提
出抗告狀，並繳納抗告費新臺幣1,000 元。
中　　華　　民　　國　　111 　年　　10　　月　　27　　日
                                書記官　張紜飴